最高法院刑事判決　　　　　　一○○年度台上字第二八六二號
上　訴　人　張祐晟
選任辯護人　李慶松律師
上列上訴人因違反毒品危害防制條例等罪案件，不服台灣高等法
院台中分院中華民國九十九年三月十八日第二審判決（九十八年
度上訴字第一八四一號，起訴案號：台灣台中地方法院檢察署九
十八年度偵字第八五六四、八五六五號），提起上訴，本院判決
如下：
    主  文
原判決關於販賣第三級毒品有罪部分撤銷，發回台灣高等法院台
中分院。
其他上訴駁回。
    理  由
一撤銷發回部分：
本件原判決撤銷第一審之科刑判決，改判論處上訴人張祐晟販賣
第三級毒品二罪罪刑，固非無見（上訴人被訴於民國九十八年三
月十二日販賣第三級毒品予陳政維部分，業據原審判決無罪確定
）。
惟按：(一)販賣毒品罪，不以販入後復行賣出為必要，只要以營利
為目的，將毒品販入或賣出，有一於此，其販賣毒品之犯罪即告
完成。故行為人於販入毒品之初或賣出之時，是否有營利之意圖
，攸關該罪成立與否之認定，事實審法院對於此項主觀意圖之有
無，自應詳予調查認定，於判決事實詳加記載，並於理由欄內敘
明其所憑之證據及心證理由，以使事實與理由兩相一致，方為合
法。倘犯罪事實已有敘及，而理由內未加說明，是為理由不備，
理由內已加說明，而犯罪事實內無此記載，則理由失其依據，均
足構成撤銷之原因。原判決認定上訴人於九十八年三月十日凌晨
零時三十七分四０秒許以新台幣（下同）三百八十元之代價販賣
第三級毒品愷他命一包予陳政維，又於九十八年三月十三日五時
五十二分二十八秒許，以二千元之代價販賣愷他命五包予陳政維
，因而論以販賣第三級毒品二罪罪刑。但原判決於所認定之犯罪
事實內，對於上訴人主觀上是否具有營利意圖，並無任何之記載
，且未認定上訴人係先行販入而後售出，但其理由內卻以「其販
入之價格必較售出之價格低廉」云云，而為上訴人確有賺取差價
牟利之依據（見原判決第一０頁第九行），自有未合。(二)依卷內
資料顯示，警方持台灣台中地方法院核發之搜索票前往上訴人住
處搜索，似未扣得任何毒品或含有愷他命成分之證物。原判決認
定上訴人有前述販賣第三級毒品之犯行，係以陳政維之證言及卷
附之通訊監察譯文為依據。但該通訊監察譯文之內容隱晦，原判
決認該通話內容中所指「工廠」、「菲傭」、「面膜」、「新樣
品」、「棒棒糖」以及「飯糰」均為愷他命之暗語，亦係以陳政
維之供述為其依據（見原判決第九頁）。惟前述「工廠」、「菲
傭」等用語似與通常所知之毒品暗語或代號有別，原判決理由並
採認上訴人與陳政維所稱「渠等間尚非熟識」之供述（見原判決
第十頁第一一、一二行），則其二人如何事先約好以前述多種不
同之名稱為第三級毒品愷他命之暗語？何以同一日之通訊監察譯
文中，對於同一種毒品名稱竟有多種不同之暗語？自應究明，原
判決理由對此並無任何之論敘說明，有理由不備之違法。另原判
決認定上訴人販賣愷他命予陳政維二次，論以販賣第三級毒品二
罪。但其理由論罪科刑部分記載：「其先後『三次』販賣第三級
毒品愷他命前之持有第三級毒品愷他命之行為，為各該販賣之高
度行為所吸收，均不另論罪。」等語（見原判決第一二頁第一八
至二０行），自屬理由矛盾。且上訴人行為時持有第三級毒品不
構成犯罪，原判決理由竟謂其持有第三級毒品之行為，應為各該
販賣之高度行為所吸收，均不另論罪云云，亦有違誤。上訴意旨
，指摘原判決此部分不當，非無理由，應認有撤銷發回更審之原
因。
二上訴駁回部分：
按刑事訴訟法第三百七十七條規定，上訴於第三審法院，非以判
決違背法令為理由，不得為之。是提起第三審上訴，應以原判決
違背法令為理由，係屬法定要件。如果上訴理由書狀並未依據卷
內訴訟資料，具體指摘原判決不適用何種法則或如何適用不當，
或所指摘原判決違法情事，顯與法律規定得為第三審上訴理由之
違法情形，不相適合時，均應認其上訴為違背法律上之程式，予
以駁回。關於違反槍砲彈藥刀械管制條例部分，原判決撤銷第一
審之科刑判決，改判仍論處上訴人未經許可，持有子彈罪刑，已
詳敘認定犯罪事實所憑之證據及其認定之理由，從形式上觀察，
並無足以影響判決結果之違法情形存在。查未經許可，持有子彈
罪，其持有之繼續，為行為之繼續，並非狀態之繼續，故一經持
有，其犯罪即告成立，但其完結，須繼續至持有行為終了時為止
。本件上訴人係於八十年間之某日，拾獲具殺傷力之制式子彈三
顆後即未經許可而無故持有，並至九十八年四月一日始為警查獲
扣案，為原判決所確認之事實，其行為既持續至九十八年四月一
日始終了，自不符合中華民國八十年罪犯減刑條例及中華民國九
十六年罪犯減刑條例之減刑要件，原審既未予減刑，自無庸於理
由內特予說明。上訴意旨，對於該部分原判決究竟如何違背法令
，非依卷內資料為具體指摘，徒憑己見，對於原審前項職權之行
使，任意爭執，自非適法之第三審上訴理由，其上訴違背法律上
之程式，應予駁回。
據上論結，應依刑事訴訟法第三百九十五條前段、第三百九十七
條、第四百零一條，判決如主文。
中    華    民    國  一○○  年    五    月  二十六  日
                      最高法院刑事第九庭
                          審判長法官  石  木  欽  
                                法官  洪  佳  濱  
                                法官  韓  金  秀  
                                法官  段  景  榕  
                                法官  周  煙  平  
本件正本證明與原本無異
                                      書  記  官  
中    華    民    國  一○○  年    五    月  三十一  日
                                                      K